【裁判字號】    97,訴,1993
【裁判日期】    970829
【裁判案由】    違反毒品危害防制條例
【裁判全文】
臺灣彰化地方法院刑事判決              97年度訴字第1993號
                                      97年度訴字第2323號
公  訴  人  臺灣彰化地方法院檢察署檢察官
被      告  甲○○
                  （現另案於臺灣彰化監獄執行中）
上列被告因違反毒品危害防制條例案件，經檢察官提起公訴（九
十七年度毒偵字第二０八一、二九０七號），本院依簡式審判程
序合併審理，判決如下：
    主    文
甲○○施用第一級毒品，累犯，處有期徒刑玖月，扣案之注射針
筒壹支沒收；又施用第一級毒品，累犯，處有期徒刑玖月。應執
行有期徒刑壹年月，扣案之注射針筒壹支沒收。
    犯罪事實及理由
一、犯罪事實：
    甲○○前於民國九十一年間因施用毒品案件，經裁定送觀察
    、勒戒後，認無繼續施用毒品之傾向，於九十一年十二月十
    八日執行完畢釋放，並由臺灣彰化地方法院檢察署檢察官以
    九十一年度毒偵字第二九四四號為不起訴處分確定；又因施
    用毒品案件，經該署檢察官聲請送強制戒治並提起公訴，強
    制戒治部分於九十三年一月九日因毒品危害防制條例新法修
    正而釋放出所，所涉刑案部分，則經本院判處有期徒刑八月
    確定，於九十三年九月八日縮刑期滿執行完畢；再於九十四
    年間先後因施用第一、二級毒品及竊盜案件，經本院各判處
    應執行有期徒刑一年四月確定、有期徒刑十月確定，並合併
    定應執行刑為有期徒刑二年確定；另於九十五年間因詐欺案
    件，經本院判處有期徒刑六月確定，並與前揭罪刑接續執行
    ，於九十六年七月十六日假釋付保護管束，於九十六年十一
    月七日未經撤銷假釋視為徒刑執行完畢。詎仍不知悔改，復
    基於施用第一級毒品之犯意，於九十七年五月十日十時三十
    分許，在彰化縣社頭鄉○○路○段一００巷七二弄六號三樓
    其友人租屋處房間內，以將海洛因摻水置於針筒內注射之方
    式，施用第一級毒品海洛因一次，嗣於同日十四時三十分許
    ，經警持搜索票至上址查獲，並當場扣得其所有供施用毒品
    用之注射針筒一支，且經採集尿液送驗，結果呈嗎啡陽性反
    應。又另行基於施用第一級毒品之犯意，於同年月二十日十
    八時許，在其位於彰化縣永靖鄉○○村○○路五八巷一號住
    所，同採將海洛因摻水置於針筒內注射之方式，施用第一級
    毒品海洛因一次，俟於同年月二十二日十四時十分許，為警
    在彰化縣永靖鄉○○村○○路二０四巷口查獲，經採尿送驗
    結果，亦呈嗎啡陽性反應。
二、本案證據：
(一)被告自白。
(二)彰化縣警察局田中、北斗分局委託檢驗尿液代號與真實姓名
    對照認證單。
(三)銓昕科技股份有限公司濫用藥物尿液檢驗報告。
(四)扣案之注射針筒一支。
(五)臺灣高等法院被告前案紀錄表、臺灣彰化地方法院檢察署刑
    案資料查註紀錄表。
三、按毒品危害防制條例於九十二年七月九日修正公布，自九十
    三年一月九日施行，其中第二十條、第二十三條將施用毒品
    之刑事處遇程序，區分為「初犯」及「五年內再犯」、「五
    年後再犯」。依其立法理由之說明：「初犯」，經觀察、勒
    戒或強制戒治後，應為不起訴處分或不付審理之裁定；經觀
    察、勒戒或強制戒治執行完畢釋放後，「五年內再犯」者，
    因其再犯率甚高，原實施之觀察、勒戒及強制戒治既已無法
    收其實效，爰依法追訴或裁定交付審理。至於經觀察、勒戒
    或強制戒治執行完畢釋放後，「五年後再犯」者，前所實施
    之觀察、勒戒或強制戒治已足以遮斷其施用毒品之毒癮，為
    期自新及協助其斷除毒癮，仍適用「初犯」規定，先經觀察
    、勒戒或強制戒治之程序。從而依修正後之規定，僅限於「
    初犯」及「五年後再犯」二種情形，始應先經觀察、勒戒或
    強制戒治程序。倘被告於五年內已再犯施用毒品，經依法追
    訴處罰，縱其第三次（或第三次以上）再度施用毒品之時間
    ，在初犯經觀察、勒戒或強制戒治執行完畢釋放五年以後，
    因與單純之「五年後再犯」之情形有別，已不合於「五年後
    再犯」之例外規定，且因已於「五年內再犯」，顯見其再犯
    率甚高，原實施觀察、勒戒或強制戒治，已無法收其實效，
    即應回歸原則性規定，由檢察官逕行起訴，依該條例第十條
    處罰（最高法院九十五年五月九日第七次刑事庭會議決定、
    九十五年度臺非字第一三四號裁判意旨參照）。查，被告前
    於九十一年間因施用毒品案件，經裁定送觀察、勒戒後，認
    無繼續施用毒品之傾向，於九十一年十二月十八日執行完畢
    釋放，並由臺灣彰化地方法院檢察署檢察官以九十一年度毒
    偵字第二九四四號為不起訴處分確定；又因施用毒品案件，
    經該署檢察官聲請送強制戒治並提起公訴，強制戒治部分於
    九十三年一月九日因毒品危害防制條例新法修正而釋放出所
    ，所涉刑案部分，則經本院判處有期徒刑八月確定，於九十
    三年九月八日縮刑期滿執行完畢；再於九十四年間先後因施
    用第一、二級毒品及竊盜案件，經本院各判處應執行有期徒
    刑一年四月確定、有期徒刑十月確定，並合併定應執行刑為
    有期徒刑二年確定；另於九十五年間因詐欺案件，經本院判
    處有期徒刑六月確定，並與前揭罪刑接續執行，於九十六年
    七月十六日假釋付保護管束，於九十六年十一月七日未經撤
    銷假釋視為徒刑執行完畢等情，有卷附臺灣高等法院被告前
    案紀錄表、臺灣彰化地方法院檢察署刑案資料查註紀錄表可
    佐，足見被告在九十一年十二月十八日觀察、勒戒執行完畢
    後五年內，曾再犯施用毒品案件，並經本院判刑確定且執行
    完畢，是被告前次所為之觀察、勒戒治療程序，顯未能收到
    祛除毒癮之實效，參諸首揭說明，被告再犯本案施用第一級
    毒品之犯行，應依法論科。
四、沒收部分：
    扣案之注射針筒一支，係被告所有供犯本案施用海洛因所用
    之物，業據被告於本院審理時供承在卷，應依刑法三十八條
    第一項第二款之規定，宣告沒收之。
五、應依刑事訴訟法第二百七十三條之一第一項、第二百九十九
    條第一項前段、第三百十條之二、第四百五十四條第一項，
    毒品危害防制條例第十條第一項，刑法第十一條前段、第四
    十七條第一項、第三十八條第一項第二款、第五十一條第五
    款，判決如主文。
六、如不服本判決，應於判決送達後十日內，向本院提出上訴狀
    （須附繕本），上訴於臺灣高等法院臺中分院。
本案經檢察官郭玄義到庭執行職務。
中    華    民    國    97    年    8     月    29    日
                  刑事第五庭  法  官  周  莉  菁
以上正本證明與原本無異。
如不服本判決，應於判決送達後十日內向本院提出上訴狀 (須附
繕本)。
中    華    民    國    97    年    9     月     3    日
                              書記官  卓  俊  杰
附錄本判決論罪科刑法條：
毒品危害防制條例第十條第一項：
施用第一級毒品者，處六月以上五年以下有期徒刑。


司法院資訊處製作；財團法人民間司法改革基金會備份。
